【裁判字號】    90,自,107
【裁判日期】    900330
【裁判案由】    違反動產擔保交易法
【裁判全文】
台灣台中地方法院刑事判決                            九十年度自字第一七號
    自  訴  人  裕融企業股份有限公司  設台中市○○路○段二0一號一二樓之二
    代  表  人  乙○○
    代  理  人  甲○○
    被      告  丙○○
右列被告因違反動產擔保交易法案件，經自訴人提起自訴，本院判決如左：
    主  文
丙○○動產擔保交易之債務人，意圖不法之利益，將標的物遷移，致生損害於債權人
，累犯，處有期徒刑貳月，如易科罰金，以佰元折算壹日。
    事  實
一、丙○○前曾因竊盜案件，於民國八十三年八月三十日，經本院判處有期徒刑二年
    確定，於八十五年四月二十七日因假釋期滿而執行完畢。猶不知悔改，於八十八
    年七月六日以動產擔保附條件買賣方式，向裕融企業股份有限公司（以下簡稱裕
    融公司）購買車牌號碼Ｘ三─八九八五號自小客車一輛，為動產擔保交易之債務
    人。雙方約定總價為新台幣（下同）九十六萬三千五百七十六元，除給付頭款九
    萬六千元外，餘款分三十六期給付，自八十八年七月三十日起，至九十一年六月
    三十日止，每月一期，每期付款二萬四千零十六元，標的物存放地點為台中市○
    ○路七六巷一二弄六四號六樓，在價金未付清之前，標的物所有權仍屬裕融公司
    所有，丙○○僅得依約占有使用，不得任意遷移、出賣、出質、移轉、抵押或為
    其他處分。詎丙○○於取得標的物後，繳納十六期款項，自第十七期即八十九年
    十一月三十日起，即拒絕給付餘款，並意圖為自己不法之利益，於八十九年三月
    間，即將上開車輛遷離前開存放處所，移至台中縣豐原市之居所，使裕融公司追
    索無著，致生損害於債權人裕融公司。
二、案經裕融公司提起自訴。
    理  由
一、訊據被告丙○○矢口否認有何自訴人所指之上揭犯行，辯稱：前因贓物案件，被
    判處罰金，繳納罰金後，即無力再繳交車款，車子係其自八十九年三月起，駛往
    豐原使用，並未告訴自訴人公司，但自訴人公司曾派員在九十年一月間到豐原看
    過車子，並未表示要將車子取回云云，然查，右揭事實業據自訴人代理人甲○○
    於本院審理中指述綦詳，且有動產擔保交易附條件買賣設定登記申請書、汽車附
    條件買賣契約書、裕融公司客戶對帳單還款明細表各一份在卷足稽；次查被告係
    在未經自訴人公司之同意下，即擅自將前開車輛於八十九年三月間，遷離上開約
    定之車輛停放地點，且自八十九年十一月三十日起即未再給付分期款，均據被告
    供承不諱，其雖將車輛遷往豐原後，亦有按時繳納車款，直至八十九年十一月三
    十日始未再繳款，然其未將遷移之事實主動告知自訴人公司，使自訴人公司須自
    行派員查訪，而於查到前開車輛所在後，又遭被告以其會出面聯絡自訴人公司為
    由拒絕交出車輛，亦據證人陳俊銘到庭證述屬實，是被告在遷移上開車輛後，於
    拒絕再繼續繳納分期款時，其有意圖為自己不法利益甚明。本件事證明確，被告
    犯行堪予認定。
二、按被告為動產擔保交易之債務人，於購得標的物後，將之遷移，並拒納餘款，其
    有不法利益之意圖甚明，核其所為，係犯動產擔保交易法第三十八條之罪。查被
    告丙○○前因竊盜案件，於八十三年八月三十日，經本院判處有期徒刑二年確定
    ，於八十五年四月二十七日因假釋期滿而執行完畢，有台灣高等法院被告全國前
    案紀錄表一份在卷可稽，其於五年內再犯本件有期徒刑以上之罪，為累犯，應依
    刑法第四十七條規定加重其刑。爰審酌被告犯罪之動機、目的、手段及其犯後仍
    飾詞狡辯，不知悔改，惟其保證人業已代位被告向自訴人公司清償，業據自訴人
    代理人於本院審理中陳述明確等一切情狀，量處如主文所示之刑，並諭知易科罰
    金之折算標準。
據上論斷，應依刑事訴訟法第第三百四十三條、第二百九十九條第一項前段，動產擔
保交易法第三十八條，刑法第十一條前段、第四十一條第一項前段，罰金罰鍰提高標
準條例第一條前段、第二條，判決如主文。
中      華      民      國    九十      年      三      月     三十     日
                            臺灣臺中地方法院刑事第六庭
                                法  官  許  月  馨
右正本證明與原本無異。
如不服本判決，應於判決送達後十日內向本院提出上訴狀，上訴於臺灣高等法院臺中
分院( 須附繕本 )。
                                書記官
中      華      民      國    九十      年      三      月     三十     日
附錄本案論罪科刑法條全文
動產擔保交易法第三十八條：
動產擔保交易之債務人，意圖不法之利益，將標的物遷移、出賣、出質、移轉、抵押
或為其他處分，致生損害於債權人者，處三年以下有期徒刑、拘役或科或併科六千元
以下之罰金。


司法院資訊處製作；財團法人民間司法改革基金會備份。
